臺灣臺南地方法院新市簡易庭民事判決
                                    109年度新簡字第425號
原      告  台新國際商業銀行股份有限公司

法定代理人  尚瑞強  
訴訟代理人  謝智翔  
            許竣雄  
            楊惠雯  
被      告  姚黃停止

            姚俋駿  

            姚素娟  

被  代位人  姚文峯  

上列當事人間請求請求代位分割遺產等事件，經本院於民國109
年10月28日言詞辯論終結，判決如下：
    主      文
被告與被代位人姚文峯就被繼承人姚進丁遺如附表一所示之遺產
准予分割，分割方法按如附表二所示之應繼分比例分割為分別共
有。
訴訟費用新臺幣貳仟壹佰元，由被告各依附表二所示之應繼分比
例負擔。
    事實及理由
壹、程序方面：
一、按訴狀送達後，原告不得將原訴變更或追加他訴，但擴張或
    減縮應受判決事項之聲明者，不在此限，民事訴訟法第255
    條第1項第3款定有明文。本件原告起訴聲明第二項原為請求
    「被代位人姚文峯及被告就被繼承人姚進丁所遺如附表一編
    號1到3所示之遺產應准予分割，分割方法如附表二所示按被
    告等之應繼分比例為分別共有。」，嗣於民國109年9月22日
    具狀變更訴之聲明為「被代位人姚文峯及被告就被繼承人姚
    進丁所遺如附表一所示之遺產應准予分割，分割方法如附表
    二所示按被告等之應繼分比例為分別共有。」，核其所為乃
    擴張應受判決事項之聲明，與前揭規定並無不合，應予准許
    ，合先敘明。
二、按請求分割遺產之訴，訴訟標的對於全體繼承人必須合一確
    定，屬固有必要共同訴訟，原應由同意分割之繼承人起訴，
    並以反對分割之其他繼承人全體為共同被告，當事人適格始
    無欠缺；惟債權人基於民法第242條規定，代位請求分割遺
    產，係代位債務人行使其權利，自無再以被代位人（即債務
    人）為共同被告之餘地。是以，原告以債權人之地位，代位
    其債務人姚文峯提起本件分割遺產訴訟，其僅列姚文峯以外
    之繼承人為被告，並無當事人不適格之情事，合先敘明。
三、被告經合法通知，無正當理由，未於言詞辯論期日到場，核
    無民事訴訟法第386條各款所列情形，爰依原告之聲請，由
    其一造辯論而為判決。
貳、實體方面：
一、原告起訴主張：被代位人即債務人姚文峯前向原告申請現金
    卡（帳號：0000000000000000）使用，於93年1 月19日後即
    未再依約繳款，目前尚積欠原告本金新臺幣（下同）199,95
    8 元及利息尚未清償，然經原告多次催繳，姚文峯均拒絕清
    償，且經原告調閱姚文峯之國稅局財產清單，其名下已無實
    益財產可供原告執行，顯見姚文峯已陷於無資力狀態。又查
    ，被繼承人姚進丁死亡後，遺有如附表一所示之遺產（下稱
    系爭遺產），而姚文峯及被告均為其繼承人，原告為實現債
    權，欲聲請執行該系爭遺產，惟因被告等及姚文峯尚未就系
    爭遺產辦理繼承登記，又遺產未分割前屬全體繼承人公同共
    有，無法進行拍賣，是上開情況顯然已妨礙原告對姚文峯財
    產之執行，原告為實現債權，爰依民法第242 條之規定，本
    於債權人之地位代位債務人姚文峯提起分割遺產之訴等語。
    並聲明：被代位人姚文峯及被告就被繼承人姚進丁所遺如附
    表一編號1 到3所示之不動產應辦理繼承登記；被代位人姚
    文峯及被告就被繼承人姚進丁所遺如附表一所示之遺產應准
    予分割，分割方法如附表二所示按被告等之應繼分比例為分
    別共有。
二、被告未於言詞辯論期日到庭，亦未提出書狀為任何陳述或答
    辯。
三、本院得心證之理由:
(一)原告起訴主張：被代位人即債務人姚文峯前向原告申請現金
    卡（帳號：0000000000000000）使用，於93年1月19日後即
    未再依約繳款，目前尚積欠原告本金199,958元及利息尚未
    清償，然經原告多次催繳，姚文峯均拒絕清償，且經原告調
    閱姚文峯之國稅局財產清單，其名下已無實益財產可供原告
    執行，顯見姚文峯已陷於無資力狀態。又查，被繼承人姚進
    丁死亡後，遺有如附表一所示之遺產，而姚文峯及被告均為
    其繼承人，原告為實現債權，欲聲請執行該系爭遺產，惟因
    被告等及姚文峯尚未就系爭遺產辦理繼承登記，又遺產未分
    割前屬全體繼承人公同共有，無法進行拍賣，是上開情況顯
    然已妨礙原告對姚文峯財產之執行，原告為實現債權，爰依
    民法第242條之規定，本於債權人之地位代位債務人姚文峯
    提起分割遺產之訴等情，業據原告提出土地登記謄本、異動
    索引、被告等之戶籍謄本等資料在卷可稽，復經本院依職權
    向臺南市新化地政事務所調取系爭房地辦理繼承登記相關資
    料，而被告經合法通知，均未於言詞辯論期日到場爭執，亦
    未提出任何書狀作有利於己之陳述，依上開調查證據之結果
    ，此部分事實應堪認定。
(二)按繼承人有數人時，在分割遺產前，各繼承人對於遺產全部
    為公同共有；繼承人得隨時請求分割遺產。但法律另有規定
    或契約另有訂定者，不在此限，民法第1151條、第1164條分
    別定有明文。又債務人怠於行使其權利時，債權人因保全債
    權，得以自己之名義，行使其權利，同法第242條前段亦有
    明文。債權人得予代位債務人行使之權利，並非僅以請求權
    為限，凡非專屬於債務人本身之權利，均得為之。此項代位
    權行使之範圍，就同法第243條但書規定旨趣推之，並不以
    保存行為為限，凡以權利之保存或實行為目的之一切審判上
    或審判外之行為，諸如假扣押、假處分、聲請強制執行、實
    行擔保債權、催告、提起訴訟等，債權人皆得代位行使。經
    查：原告之債務人即被代位人姚文峯係被繼承人姚進丁之繼
    承人，系爭遺產為被繼承人姚進丁之遺產，姚文峯得隨時請
    求分割遺產，以供清償積欠原告之債務，惟姚文峯怠於行使
    其遺產分割請求權，致原告之債權無法實現，原告為實現對
    姚文峯之債權，代位姚文峯行使遺產分割請求權，請求分割
    系爭遺產，即屬有據，應予准許。
(三)再按共有物之分割，依共有人協議之方法行之。分割之方法
    不能協議決定，或於協議決定後因消滅時效完成經共有人拒
    絕履行者，法院得因任何共有人之請求，命為下列之分配：
    一、以原物分配於各共有人。但各共有人均受原物之分配顯
    有困難者，得將原物分配於部分共有人。二、原物分配顯有
    困難時，得變賣共有物，以價金分配於各共有人；或以原物
    之一部分分配於各共有人，他部分變賣，以價金分配於各共
    有人。此於公同共有準用之，民法第824條第1、2項、第830
    條第2項分別定有明文。而分割之方法，固可由法院自由裁
    量，不受共有人主張之拘束，但仍應斟酌當事人之聲明，共
    有物之性質、經濟效用及全體共有人利益等，公平裁量。系
    爭遺產以原物分配於共有人，並無困難，以原物分割，由被
    告等與被代位人姚文峯按如附表二所示之應繼分比例分別共
    有，應符合各共有人之利益。
四、綜上所述，原告本於代位債務人即被代位人姚文峯之法律關
    係，請求行使分割被繼承人姚進丁所遺之系爭遺產，准予分
    割為由被告等與被代位人按如附表二所示之比例分別共有，
    均有理由，應予准許。
五、按因共有物分割、經界或其他性質上類似事件涉訟，由敗訴
    當事人負擔訴訟費用顯失公平者，法院得酌量情形，命勝訴
    之當事人負擔其一部；又法院為終局判決時，應依職權為訴
    訟費用之裁判，民事訴訟法第80條之1、第87條第1項分別定
    有明文。查代位分割遺產事件本質上並無訟爭性，乃由本院
    斟酌何種分割方案較能增進遺產之經濟效益，並兼顧兩造之
    利益，以決定適當之分割方法。本件原告代位債務人姚文峯
    請求分割遺產，兩造實互蒙其利，如僅由敗訴之被告負擔，
    本院認為顯失公平，爰審酌上情及被代位人姚文峯與被告之
    應繼分比例，認本件訴訟費用即第一審裁判費2,100元，應
    由兩造按如附表二所示比例分擔，始為公平，併此敘明。
六、據上論結，本件原告之訴為有理由。爰依民事訴訟法第436
    條第2項、第385條第1項前段、第80條之1、第87條第1項，
    判決如主文。
中　　華　　民　　國　 109　　年　　11　　月　　11　　日
                  臺灣臺南地方法院新市簡易庭
                        法  官  夏明宇
以上正本係照原本作成。
如不服本判決，應於送達後20日內，向本院提出上訴狀並表明上
訴理由，如於本判決宣示後送達前提起上訴者，應於判決送達後
20日內補提上訴理由書（須按他造當事人之人數附繕本）。
中　　華　　民　　國　　109 　年　　11　　月　　12　　日
                        書記官  徐毓羚

附表一：   編號 被繼承人姚進丁之遺產 權利範圍  1 臺南市○○區○○段0000地號土地 767/8730  2 臺南市○○區○○段0000地號土地 767/8730  3 臺南市○○區○○段0000地號土地 全部  4 門牌號碼：臺南市○○區○○00號（面積：122.1平方公尺）之房屋 1/3  5 門牌號碼：臺南市○○區○○00號（面積：174.7平方公尺）之房屋 1/3 




附表二：    編號 繼承人 應繼分比例/訴訟費用負擔比例   1 姚文峯（由原告代位） 1/4   2 姚黃停止 1/4   3 姚俋駿 1/4   4 姚素娟 1/4